臺灣板橋地方法院民事判決　　　　　　　　　　　　九十三年度簡上字第一八三號
　　　上　訴　人　乙○○
　　　被上訴人　　甲○○
右當事人間確認本票債權不存在事件，上訴人對於中華民國九十三年五月三十一日本
院三重簡易庭九十三年度重簡字第五五一號第一審判決提起上訴，經本院於九十三年
十二月二十二日言詞辯論終結，判決如左：
    主      文
原判決廢棄。
確認被上訴人執有如附表所示之本票，對上訴人之本票債權不存在。
第一、二審訴訟費用由被上訴人負擔。
    事實及理由
一、上訴人主張：緣訴外人廖廷鑑於民國九十一年一月七日向宇興交通有限公司（下
    稱宇興公司）或其法定代理人林秀梅承租車號三Ｒ─七九○號之營業用小客車一
    輛（下稱系爭小客車），租賃期間自九十一年一月七日起至同年四月七日止，由
    上訴人擔任廖廷鑑之連帶保證人。惟查上訴人未曾簽發任何本票交付予宇興公司
    或被上訴人，亦未授權被上訴人簽發任何票據，故被上訴人執有發票日為九十一
    年一月七日、面額新臺幣（下同）十七萬三千六百元、發票人為上訴人及廖廷鑑
    之如附表所示本票一紙（下稱系爭本票）及授權出租人按實際金額填載本票面額
    、到期日，並聲請法院強制執行之授權書一紙（下稱系爭授權書），其上關於上
    訴人之簽名及印文均非真正。又縱認系爭本票及授權書上關於上訴人之簽名及印
    文為真正，然依系爭授權書之約定，被上訴人僅得就租金、違規罰金、車損及其
    他一切賠償費用之實際損害數額填載系爭本票金額，而廖廷鑑租用之系爭小客車
    為中古車，市價僅四、五萬元，被上訴人自無可能受有高達如系爭本票所載十七
    萬三千六百元之損害，被上訴人復未舉證證明其實際損害金額，足見被上訴人對
    上訴人並無系爭本票債權存在，為此提起本件訴訟等語（上訴人於原審聲明：確
    認被上訴人執有系爭本票，對上訴人之本票債權不存在。原審為上訴人敗訴之判
    決。上訴人則聲明不服，提起上訴。）。併為上訴聲明：(一)原判決廢棄。(二)確認
    被上訴人執有之系爭本票，對上訴人之本票債權不存在。
三、被上訴人則辯稱：系爭本票及系爭授權書確係上訴人親自簽發書立，其上關於上
    訴人簽名及印文均為真正；系爭小客車係宇興公司所有，並向凱泰汽車有限公司
    （下稱凱泰公司）借牌靠行，廖廷鑑係向宇興公司承租，由上訴人擔任連帶保證
    人，廖廷鑑與上訴人共同簽發系爭本票擔保廖廷鑑租金之支付及罰單之繳納，嗣
    廖廷鑑積欠租金達十七萬三千六百元，由宇興公司代廖廷鑑付清紅單及規費，凱
    泰公司將系爭本票轉讓予宇興公司，再由宇興公司轉讓系爭本票予被上訴人，系
    爭本票債權確係存在等語。並為答辯聲明：駁回上訴。
四、本件經兩造於本院九十三年十月八日準備程序中當庭協議簡化爭點，其不爭執及
    爭執之事項如後（見本院卷第二十八頁至第二十九頁）：
  (一)兩造不爭執之事項：
    1.被上訴人為系爭本票之執票人。
    2.上訴人於九十一年一月七日擔任廖廷鑑租用車號三Ｒ─七九○號營業用小客車
      之連帶保證人。
  (二)兩造爭執之事項：
    1.系爭本票上關於上訴人之簽名及印章是否遭盜用？上訴人是否應負發票人之責
      任？
　　2.被上訴人之損害金額是否為十七萬三千元？如否，其損害金額若干？
　　3.被上訴人提出九十一年一月七日授權書是否係由上訴人簽名及蓋章？
五、被上訴人為系爭本票之執票人，上訴人於九十一年一月七日擔任廖廷鑑租用系爭
    小客車連帶保證人之事實，業據被上訴人提出系爭本票影本及租借合約書影本各
    一件為證，復為兩造協議所不爭執，兩造就系爭小客車之出租人為宇興公司一節
    亦不爭執，均堪信屬實。
六、上訴人於原審自認系爭本票上關於其簽名及印文之真正：
  (一)按民事訴訟法第三百五十七條規定：「私文書應由舉證人證其真正。但他造於其
    真正無爭執者，不在此限。」、同法第三百五十八條第一項規定：「私文書經本
    人或代理人簽名蓋章或按指印或有法院或公證人之認證者，推定其為真正。」。
    次按當事人於訴訟上所為之自認，於辯論主義所行之範圍內有拘束法院之效力，
    法院自應認當事人自認之事實為真，以之為裁判之基礎。又自認之撤銷，除別有
    規定外，須自認人能證明與事實不符且係出於錯誤而自認者，始得為之，民事訴
    訟法第二百七十九條第三項亦有明文；當事人在第一審自認之事實未經合法撤銷
    ，自不能更為反對之主張（最高法院二十六年上字第八○五號、七十五年台上字
    第二八二號、十七年上字第七五五號判例意旨參照）。
  (二)上訴人於原審自認：「本票的簽名及蓋章確實是我的簽名及印章」（見原審卷第
    十二頁）、「（法官問：授權書是否你簽名蓋章的？）是的。」（見原審卷第十
    二頁至第十三頁），上訴人既已自認系爭本票及授權書上其簽名及印章為真正，
    是系爭本票及授權書確係真正，應堪採信。上訴人雖於本院爭執系爭本票及系爭
    授權書之真正，惟查其於原審既已自認系爭本票及系爭授權書為真正，復未舉證
    證明其自認有何出於錯誤之情形，殊不許其於本院審理時更為反對之主張，爭執
    系爭本票及授權書非真正。又上訴人未舉證證明其於原審之自認有何與事實不符
    或係出於錯誤而自認，與民事訴訟法第二百七十九條第三項規定得撤銷自認之規
    定尚有未合，上訴人亦不得撤銷該項自認系爭本票及授權書為真正之陳述。是系
    爭本票及系爭授權書確屬真正，應堪認定。
七、被上訴人並非系爭小客車租賃契約之出租人：
  (一)上訴人主張系爭小客車之承租人廖廷鑑係向宇興公司或其法定代理人林秀梅租用
    系爭小客車，伊不清楚出租人究係何人（見本院卷第六十頁）。
  (二)被上訴人提出系爭小客車之租借合約書（下稱系爭租借合約書，見原審卷第二十
    頁至第二一頁）記載出租人為凱泰公司，另被上訴人於本院審理時陳稱系爭小客
    車係伊向凱泰公司借牌，靠行在凱泰公司名下，伊得到凱泰公司之同意簽訂租約
    ，由伊先跟廖廷鑑談妥租約事宜後，將租約送到凱泰公司蓋用公司及法定代理人
    印章，再送回宇興公司由伊與廖廷鑑簽約（見本院卷第二一頁）；出租人是凱泰
    公司，由公司名義租給廖廷鑑，凱泰公司同意伊用公司名義簽約，車行靠行在凱
    泰公司（見本院卷第三五頁）；嗣被上訴人辯稱出租人是宇興公司，伊曾代表宇
    興公司至上訴人家中要將車子取回（見本院卷第六十頁），足證系爭小客車之出
    租人係凱泰公司、宇興公司或林秀梅，系爭小客車之承租人廖廷鑑確未向被上訴
    人租用系車小客車，至為明確。
八、被上訴人不得向上訴人主張系爭本票債權存在：
  (一)按解釋意思表示，應探求當事人之真意，不得拘泥於所用之辭句，民法第九十八
    條固有明文；惟契約文字業已表示當事人真意，無須別事探求者，即不得反捨契
    約文字而更為曲解（最高法院十七年上字第一一一八號判例參照）。又按發票人
    簽發未記載票據到期日或金額之票據交付予執票人，由執票人逐月或依一定意旨
    填寫到期日或金額，執票人僅屬發票人填寫票據之機關，並非被授權人，由其自
    行決定效果意思，代為票據行為而直接對發票人發生效力，尚與空白授權票據之
    授權為票據行為不同（最高法院七十年七月七日七十年度第十八次民事庭會議決
    議(一)意旨參照）。再按票據債務人雖不得以自己與發票人或執票人之前手間所存
    抗辯事由，對抗執票人，惟票據債務人，以自己與執票人間所存抗辯事由對抗執
    票人，仍非法所不許（最高法院二十七年滬上字第九七號判例意旨參照）。
  (二)被上訴人抗辯上訴人擔任廖廷鑑租用系爭小客車之連帶保證人，始與廖廷鑑共同
    簽發系爭本票及授權書交付予被上訴人等情，有被上訴人提出之授權書影本一件
    、本票影本一件附卷可參（見原審卷第二二頁至第二三頁），上訴人及廖廷鑑簽
    發系爭本票後既直接交付予被上訴人，故兩造就系爭本票係屬直接前後手之關係
    ，上訴人自得以其與被上訴人間之事由，對抗執票之被上訴人。
  (三)兩造間九十一年一月七日授權書記載：「茲向甲○○租用日產牌一九九七年式計
    程車乙量，車牌號碼三Ｒ─七九○號，引擎號碼Ｂ四ＸＴＡ一九三八二號，並簽
    發未填載金額及到期日之本票乙紙，供給付租金、違規罰金、車損及其他一切賠
    償之用，上開本票於承租人及連帶保證人未依約履行給付或賠償時，願無條件授
    權出租人按實際金額填載本票面額及到期日，聲請法院強制執行，絕無異議。立
    授權書人：廖廷鑑、立授權書人：乙○○，中華民國九十一年一月七日」，其既
    載明向被上訴人租用系爭小客車，於承租人或連帶保證人未依約履行時，無條件
    授權出租人按實際金額填載本票面額及到期日等語，足證兩造之真意係於廖廷鑑
    向被上訴人租用系爭小客車並積欠被上訴人租金、違規罰金、車損及其他一切債
    務未清償時，出租人即被上訴人始得以上訴人及廖廷鑑之機關地位，自行填載系
    爭本票之金額，用以清償廖廷鑑積欠被上訴人之租金、違規罰金等債務，此觀系
    爭授權書記載向被上訴人租用，授權出租人等語之文義即堪認定。嗣被上訴人雖
    以廖廷鑑積欠租金十七萬三千六百元，而以上訴人及廖廷鑑之機關地位填載系爭
    本票金額十七萬三千六百元，然查被上訴人非系爭小客車之出租人，對廖廷鑑並
    無租金、違規罰金、車損或其他損害賠償債權，被上訴人以系爭本票係用以清償
    廖廷鑑自九十一年五月二十一日起至九十二年一月八日止對被上訴人所負租金債
    務十七萬三千六百元為由，主張其對上訴人本票債權存在，洵屬無據。
九、綜上所述，上訴人固於原審自認系爭本票及授權書為真正，惟兩造係系爭本票之
    直接前後手，而系爭本票係上訴人及廖廷鑑簽發，用以清償廖廷鑑對被上訴人所
    負之租金債務，則被上訴人非系爭小客車之出租人，對承租人廖廷鑑無租金債權
    存在，其執有系爭本票，對上訴人之本票債權即屬不存在。從而，上訴人依票據
    之法律關係，請求確認被上訴人執有之系爭本票，對上訴人之票據債權不存在，
    為有理由，應予准許。原審為上訴人敗訴之判決，尚有未合。上訴意旨，指摘原
    判決不當，求予廢棄改判，為有理由，應予准許，並由本院改判如主文第二項所
    示。
十、本件為判決之基礎已臻明確，兩造其餘攻擊防禦方法，經本院審酌後，認均與判
    決結果不生影響，爰不一一論述，附此敘明。
十一、據上論結，本件上訴為有理由，依民事訴訟法第四百三十六條之一第三項、第
      四百五十條、第七十八條，判決如主文。
中　　　華　　　民　　　國　　九十三　　年　　 十二 　　月　　 三十 　　日
                                臺灣板橋地方法院民事第一庭
　　　　　　　　　　　　　　　　　　審判長法　官　李行一
                                          法　官　黃信滿
                                          法　官　周舒雁
右為正本係照原本作成
本判決不得上訴
中　　　華　　　民　　　國　　九十三　　年　　 十二 　　月　　 三十 　　日
        　　　　　　　　　　　　　　　　　書記官　張坤校
┌────────────────────────────────────────────────────────┐
│本票附表：                                                                            九十三年度簡上字第一八三號│
├─┬─────────┬───────────┬───────────┬────────┬────────┬──┤
│編│  發    票    人  │  發      票      日  │  到      期      日  │  金        額  │ 本  票  號  碼 │備考│
│號│                  │                      │                      │   （新臺幣）   │                │    │
├─┼─────────┼───────────┼───────────┼────────┼────────┼──┤
│１│乙○○、廖廷鑑    │九十一年一月七日      │未載                  │壹拾柒萬仟陸佰│未載            │    │
│  │                  │                      │                      │元              │                │    │
└─┴─────────┴───────────┴───────────┴────────┴────────┴──┘
